【裁判字號】    95,簡上,103
【裁判日期】    950822
【裁判案由】    給付票款
【裁判全文】
臺灣桃園地方法院民事判決             95年度簡上字第103號
上  訴  人  甲○○
被  上訴人  乙○○
上列當事人間請求給付票款事件，上訴人對於民國95年3 月15日
本院桃園簡易庭95年度桃簡字第256 號第一審判決提起上訴，於
民國95年8 月8 日言詞辯論終結，本院判決如下：
    主  文
上訴駁回。
第二審訴訟費用由上訴人負擔
    事實及理由
一、本件被上訴人起訴主張：其持有由上訴人所簽發發票日民國
    94年5 月12日、付款人板信商業銀行桃園分行、票據號碼TY
    0000000 、面額新台幣（下同）215,000 元之支票1 紙，詎
    屆期提示，竟因存款不足及拒絕往來戶而退票，爰依票據之
    法律關係，提起本件訴訟，並聲明：上訴人應給付被上訴人
    215,000 元，及自94年5 月12日起至清償日止，按週年利率
    6%計算之利息。原審判決其勝訴並無違誤，並聲明：駁回上
    訴。
二、上訴人則以：其未曾向被上訴人借款過，系爭支票非由其簽
    發，且系爭支票上蓋用之發票人印文亦非其所有。其原在板
    信商業銀行已有開立活期存款帳戶，因另需辦理信用貸款，
    恰巧其任職之美髮店老闆即訴外人王雅雪稱有認識銀行內部
    職員可幫忙洽詢及辦理信用貸款後，訴外人王雅雪乃於93年
    6 月21日偕同其至板信商業銀行桃園分行開立帳號00000000
    000000之帳戶，開戶留存之印文係由訴外人王雅雪提供其印
    章使用，然開完戶後該印章即交予訴外人王雅雪保管，其不
    知該帳戶即為支票帳戶，誤認以為僅係銀行貸款之帳戶，亦
    不知訴外人王雅雪竟已私下去領用空白支票，惟原審竟為判
    決上訴人應給付票款，顯有違誤等語，並聲明：（一）原判
    決廢棄。（二）被上訴人在第一審之訴駁回。
三、被上訴人主張其持有以上訴人名義所簽發之系爭支票，屆期
    經提示，遭銀行以存款不足及拒絕往來為由拒絕付款等情，
    為上訴人所不爭執，復有被上訴人提出之支票及退票理由單
    為證，應堪信為真正。
四、被上訴人復主張系爭支票由上訴人簽發或授權他人簽發，應
    負票據責任，上訴人則以前揭情詞置辯，茲本件之爭點為：
    系爭支票之發票人印文是否真正？上訴人是否授權他人簽發
    系爭支票而應負票據責任？
（一）經查，上訴人曾於93年6 月21日向板信商業銀行桃園分行
      申請開立帳號00000000000000號支票存款帳戶，而系爭支
      票上發票人之印文與上訴人開立前開支票存款帳戶時所留
      存之印文確屬相符，為上訴人所不爭執，復有板信商業銀
      行作業部95年6 月14日板信作業字第0958070732號函檢送
      之支票存款開戶申請及約定書、支票存款約定書補充條款
      、上訴人之身分證正反面、全民健康保險卡影本為證，足
      見系爭支票之發票人印文應屬真正。上訴人固謂：該開戶
      印章係由第三人王雅雪提供其使用云云，然此節縱屬為真
      ，亦無礙於上開事實之認定，是上訴人抗辯系爭支票之發
      票人印文係虛偽乙節，應非可採。
（二）次按代理人於代理權限內，以本人名義所為之意思表示，
      直接對本人發生效力，民法第103 條第1 項定有明文。經
      查，被上訴人主張系爭支票係由上訴人簽發或授權訴外人
      王雅雪簽發，而上訴人亦自承：系爭支票之存款帳戶係由
      其親自申請開立，並於開戶後旋將該帳戶之印鑑章交付訴
      外人王雅雪等語（見95年6 月6 日準備程序筆錄），上訴
      人既親自申請支票帳戶，並將印鑑章交付訴外人王雅雪使
      用，衡情應係授權訴外人王雅雪憑上訴人所交付之印鑑領
      用空白支票，並簽發系爭支票使用。上訴人雖另抗辯：未
      授權訴外人王雅雪簽發系爭支票，且以為所開立係信用貸
      款帳戶，不知所申請之帳戶係支票存款帳戶云云，然查，
      上訴人自承：親自在系爭支票存款開戶申請及約定書上簽
      名、蓋用印鑑申請開戶，而觀之該支票存款開戶申請及約
      定書第1 行特別以加大、粗體黑字載明「支票存款開戶申
      請及約定書」，並與次行文字為適當間隔，版面上極為明
      顯，且該支票存款開戶申請及約定書首行復載明填具該文
      件以申請「開立支票存款往來」，其後另有加大、粗體黑
      字載明「支票存款約定事項」，並無隻字片語與信用貸款
      相關，上訴人實無可能與信用貸款帳戶混淆誤認。參以上
      訴人為70年4 月27日出生，系爭支票帳戶申請開立時年逾
      23歲，且上訴人自承高中肄業，自14歲起開始半工半讀，
      曾經從事服務生、櫃檯小姐、美髮等工作，受有相當教育
      並具有社會經驗，其於前開支票存款開戶申請及約定書上
      填寫個人詳細資料，並簽名及蓋用印鑑後，持向板信商業
      銀行桃園分行提出，其對於所申請開立者為支票存款帳戶
      乙節，自難諉為不知。上訴人既親自申請支票存款帳戶，
      並將印鑑章交付訴外人王雅雪授權其使用，揆諸前開規定
      ，上訴人應負發票人之票據責任。
五、綜上所述，被上訴人依票據法律關係，請求上訴人給付215,
    000 元，及自提示日即94年5 月12日起至清償日止，按週年
    利率6%計算之利息，為有理由，應予准許。原審判命上訴人
    如數給付，並依職權宣告假執行，於法並無不合，上訴意旨
    指摘原判決不當，求予廢棄改判，為無理由，應予駁回其上
    訴。
六、據上論結，本件上訴為無理由，依民事訴訟法第436 條之1
    第3項 、第449 條第1 項、第78條，判決如主文。
中    華    民    國    95    年    8     月    22    日
                  民事第一庭審判長法  官  郭琇玲
                                  法  官  林曉芳
                                  法  官  賴惠慈
上列正本證明與原本無異。
本件不得上訴。
中    華    民    國    95    年    8     月    22    日
                                  書記官  黃泰能


司法院資訊處製作；財團法人民間司法改革基金會備份。
